【裁判字號】    99,竹小,20
【裁判日期】    990129
【裁判案由】    損害賠償
【裁判全文】
臺灣新竹地方法院民事小額判決          99年度竹小字第20號
原      告  旺旺友聯產物保險股份有限公司
法定代理人  甲○○
訴訟代理人  丙○○
被      告  乙○○
上列當事人間損害賠償事件，本院於民國99年1月18日言詞辯論
終結，判決如下：
    主      文
被告應給付原告新臺幣陸仟零柒拾伍元，及自民國九十八年十二
月二日起至清償日止，按年息百分之五計算之利息。
原告其餘之訴駁回。
訴訟費用新臺幣壹仟元，由被告負擔五分之四，餘由原告負擔。
本判決第一項得假執行。
    事實及理由
壹、程序事項
    本件原告係向本院聲請核發支付命令，惟被告業於法定期間
    內聲明異議，依據民事訴訟法第519條第1項規定，即應以原
    告支付命令之聲請視為起訴。
貳、實體事項
一、原告主張：被告於民國98年7月29日上午10時10分許，駕駛
    車牌號碼CQ-1278號自用小客車，行經新竹市○○路○段548
    號前，因未注意車前狀況、未與前車保持隨時得以煞停之安
    全距離，適原告所承保之訴外人吳珮姍所有、由湯順峰駕駛
    之車牌號碼6976-TU號自用小客車（下稱系爭車輛），因前
    方汽車起步後立即停止，湯順峰乃跟隨煞車，竟遭後方之被
    告駕駛上開汽車撞擊而受損。系爭車輛經送交車廠維修，鈑
    金費用新臺幣（下同）900元、漆價費用2,200元、保險桿更
    換零件費用3,515元，共花費6,615元，原告已本於保險責任
    賠付修理費用（逕付維修車廠），依保險法第53條第1項規
    定取得代位求償權，爰提起本件訴訟等語。並聲明：被告應
    給付原告6,615元及自支付命令聲請狀繕本送達之翌日起至
    清償日止，按年息5％計算之利息。
二、被告則以：其與原告承保系爭車輛於上開時間、地點發生擦
    撞，是湯順峰因前方臨時有汽車切入車道而緊急煞車，其有
    保持安全距離，所以撞擊力道輕微，因此錯非全在於被告。
    且原告所提出之修車估價單費用不合理，系爭車輛僅有保險
    桿一點螺絲痕跡，未仔細看並不明顯，何以需要更換零件？
    鈑金費可認同，但與一般修車廠價位不同，又是自家公司修
    車單價隨他們開，零件隨他們換，並非不理賠而是修車費不
    合理等語置辯。並聲明：駁回原告之訴。
三、本院之判斷：
（一）被告駕駛之上開汽車於前揭時間、地點，自後方追撞由原
      告承保之訴外人吳珮姍所有、由湯順峰駕駛之系爭車輛因
      而受損，原告已理賠直接給付南陽實業股份有限公司竹北
      服務廠（下稱南陽公司）6,615元等情，業據原告提出竹
      北市○○○道路交通事故當事人登記聯單、現場圖、現場
      照片、系爭車輛行車執照、湯順峰駕駛執照、南陽公司鈑
      噴車作業記錄表、電子計算機統一發票、汽車肇事賠償給
      付結案同意書等文件影本為證，並經本院依職權向新竹市
      警察局調取本件事故相關資料核閱無誤，應堪信為真實。
      被告以前辭置辯，是本件爭執應在於：被告有無過失？原
      告承保湯順峰駕駛系爭車輛有無與有過失？原告請求金額
      是否必要？茲分敘如下。
（二）按汽車在同一車道行駛時，除擬超越前車外，後車與前車
      之間應保持隨時可以煞停之距離。汽車除遇突發狀況必須
      減速外，不得任意驟然減速。前車如須減速暫停，駕駛人
      應預先顯示燈光或手勢告知後車，後車駕駛人應隨時注意
      前車之行動。汽車行駛時，駕駛人應注意車前狀況及兩車
      併行之間隔，並隨時採取必要之安全措施。道路交通安全
      規則第94條已有明定。經查，本件被告駕駛之上開汽車與
      系爭車輛乃同一車道之後車與前車關係，已如前述，另觀
      諸湯順峰之交通事故談話紀錄表記載：「當時因我前方車
      輛等停紅燈（變綠燈剛起步），前方車輛起步，內側車輛
      超車，我前行車輛起步後又立即停車，我起步後跟著停車
      ，後方車輛就撞上來了」等語，被告於交通事故談話紀錄
      表亦自承：「對方行駛方向、車道與我相同，在我之前，
      因前方行駛中車速突然減慢，我煞車不及自後追撞肇事」
      等語，可知當時交通號誌剛由紅燈轉為綠燈，湯順峰乃因
      前方車輛遇有內側車輛切入，因前方車輛停車而跟隨停車
      ，遭被告自後方追撞所致，既然當時正屬號誌轉換之時，
      雙方車速應非甚快，倘駕駛人有與前方車輛保持安全距離
      並隨時注意前車之行動，遇前車減速時，應當能及時煞停
      ，不致撞擊前車。被告距離該自內側切入之車輛已屬第三
      部汽車，然駕駛於被告前方之二部汽車均能及時煞車，距
      離真正緊急狀態較遠之被告竟未能及時停車，顯見被告未
      與前方湯順峰駕駛之系爭車輛保持「隨時可以煞停」之距
      離，且未注意車前狀況，未能隨時採取必要之安全措施，
      以致於撞擊系爭車輛，且當時天氣晴朗視線良好，被告無
      不能注意之情事，竟未能注意，為有過失無疑。至湯順峰
      乃因遭遇突發狀況，為求及時避免與前車相撞而隨步停車
      ，已不及預先顯示燈光或手勢告知後車，難認有何與有過
      失可言。被告辯稱其已保持安全距離，湯順峰與有過失云
      云，礙難採信。
（三）次按因故意或過失不法侵害他人之權利者，負損害賠償責
      任；汽車、機車或其他非依軌道行駛之動力車輛，在使用
      中加損害於他人者，駕駛人應賠償因此所生之損害；不法
      毀損他人之物者，被害人得請求賠償其物因毀損所減少之
      價值，民法第184條第1項前段、第191條之2、第196條分
      別定有明文。復按物被毀損時，被害人除得依民法第196
      條請求賠償外，並不排除民法第213條至第215條之適用，
      依民法第196條請求賠償物被毀損所減少之價額，得以修
      復費用為估定之標準，但以必要者為限（例如︰修理材料
      以新品換舊品，應予折舊），亦有最高法院77年度第9次
      民事庭會議之決議、最高法院73年度台上字第1574號判決
      可資參照。被告因前開過失肇致本件車禍，並致原告所承
      保之系爭車輛受有損害等情，已如前述，被告自應就原告
      所承保車輛之損害負賠償責任。本件原告所承保之系爭車
      輛因本件車禍受損，支出鈑金費用900元、漆價費用2,200
      元、保險桿更換零件費用3,515元，共計花費6,615元，經
      核系爭車輛因被告之撞擊產生凹痕，有現場照片在卷可佐
      ，且為被告所不爭執者，單純鈑金或烤漆已無法回復原狀
      ，則上開汽車修復項目堪認確係屬修復系爭車輛所必要，
      原告此部分主張亦堪採信。惟系爭車輛係於98年2月出廠
      ，亦有行車執照影本在卷可憑，至本件肇事發生時（即98
      年7月29日）已有5月之使用期間，揆之前揭說明，以新品
      換舊品而更換之零件，自應予以折舊，而依營利事業所得
      稅結算申報查核準則第95條第8項規定「依固定資產提列
      折舊採用定率遞減法者，以一年為計算單位，其使用期間
      未滿一年者，按實際使用之月數相當於全年之比例計算之
      ，不滿一月者，以月計」，本院依行政院台（86）財字第
      52053號公布之固定資產耐用年數表及固定資產折舊率表
      ，採定率遞減法計算其折舊，即自用小客車耐用年數為5
      年，每年折舊率千分之369。上開修車零件費用為3,515元
      ，是扣除折舊金額後，被告所應賠償之零件部分修理費用
      為2,975元（計算方式：3515*0.369*5/12=540，0000-000
      =2975，另關於鈑金及烤漆費用無折舊之問題）。準此，
      系爭車輛之必要修復費用共為6,075元（計算方式為：
      900+2200+2975）。
（四）綜上所述，原告依侵權行為及保險法第53條第1項規定請
      求被告賠償6,075元及自支付命令聲請狀繕本送達之翌日
      （即98年12月2日）起至清償日止，按年息5％計算之利息
      ，為有理由，應予准許，逾此部分之請求，即屬無據，應
      予駁回。
四、假執行之宣告：
    本件係適用小額訴訟事件而為被告部分敗訴之判決，該部分
    爰依職權宣告假執行，並於判決時確定訴訟費用之金額。
五、據上論結，原告之訴為一部有理由、一部無理由，依民事訴
    訟法第79條、第436條之20、第436條之19，判決如主文。
中    華    民    國    99    年    1     月    29    日
                  新竹簡易庭    法  官  梁智賢
以上正本係照原本作成。
如對本判決上訴，非以其違背法令為理由不得為之，且須於判決
送達後20日內以上訴狀記載上訴理由向本院提出上訴狀。
中    華    民    國    99    年    1     月    29    日
                                書記官  黃詩傑

司法院資訊處製作；財團法人民間司法改革基金會備份。
